臺灣高等法院民事裁定
111年度訴聲字第4號
聲  請  人  王志宏  


上列聲請人因與相對人吳家綺間請求塗銷所有權移轉登記再審之
訴事件（本院111年度再字第17號），聲請人聲請許可為訴訟繫
屬事實登記，本院裁定如下：
    主  文
聲請駁回。
    理  由
一、聲請意旨略以：伊與相對人間請求塗銷所有權移轉登記再審
    之訴事件，業經本院以111年度再字第17號審理在案（下稱
    系爭再審之訴），自應有民事訴訟法第254條第5項規定之適
    用，爰聲請許可就坐落新竹縣○○市○○段000地號土地（權利
    範圍10萬分之1915），及其上同段889建號即門牌號碼同上
    市○○街000巷0弄0號4樓建物（權利範圍全部，含共有部分即
    同段901建號權利範圍12分之1及同段902建號權利範圍1萬分
    之202，下合稱系爭不動產）為訴訟繫屬事實之登記等語。
二、按訴訟標的基於物權關係，且其權利或標的物之取得、設定
    、喪失或變更，依法應登記者，於事實審言詞辯論終結前，
    原告得聲請受訴法院以裁定許可為訴訟繫屬事實之登記。前
    項聲明，應釋明本案請求，釋明如有不足，法院得定相當之
    擔保，命供擔保後為登記，民事訴訟法第254條第5、6、7項
    定有明文。前開規定旨在藉由將訴訟繫屬事實予以登記之公
    示方法，使第三人知悉訟爭情事，俾阻却其因信賴登記而善
    意取得，及避免確定判決效力所及之第三人受不測之損害，
    且明定將訴訟標的限於基於物權關係者，以免過度限制當事
    人及第三人之權益。
三、復按再審之訴乃係以除去確定判決效力為目的之形成之訴，
    且得提起再審之訴之原因，於民事訴訟法第496條第1項列舉
    者，計有13款，各該款所定之再審原因，在法律上均為分別
    獨立之再審之訴訟標的。查本件聲請人向本院提起系爭再審
    之訴，係主張本院108年度上易字第540號確定判決有民事訴
    訟法第496條第1項第13款規定之再審事由，此經本院依職權
    調取本院111年度再字第17號案卷查閱屬實，並有聲請人之
    民事再審聲請狀影本在卷可憑（見本院卷第3頁反面），揆
    諸前開說明，其再審之訴之訴訟標的顯非基於物權關係，已
    難認與同法第254條第5項規定要件相符，況系爭再審之訴另
    經本院以顯無再審理由判決駁回。從而，聲請人依民事訴訟
    法第254條第5項規定，請求就系爭不動產為訴訟繫屬事實之
    登記，核非有據，應予駁回。
四、據上論結，本件聲請為無理由，爰裁定如主文。
中　　華　　民　　國　　111 　年　　3 　　月　　31　　日
                    民事第三庭    
                        審判長法  官 王怡雯
                              法  官 吳素勤
                              法  官 呂綺珍
正本係照原本作成。
如不服本裁定，應於收受送達後10日內向本院提出抗告狀，並應
繳納抗告費新臺幣１千元。
中　　華　　民　　國　　111 　年　　4 　　月　　1 　　日
    　　　　　　　　　　　　　書記官 蔡宜蓁